最　高　行　政　法　院　判　決　　　　　　　　　九十一年度判字第一二二四號
　　再 審原 告　甲○○
　　再 審被 告　財政部臺灣省北區國稅局
　　代　表　人　林吉昌
右當事人間因綜合所得稅事件，再審原告對中華民國八十八年四月九日本院八十八年
度判字第一○○二號判決提起再審之訴，本院判決如左：
　　主  文
再審之訴駁回。
再審訴訟費用由再審原告負擔。
　　事  實
緣再審原告民國八十年度綜合所得稅結算申報，再審被告以其漏報取自國防部中山科
學研究院（以下簡稱中科院）之薪資所得計新臺幣（下同）一七四、九九六元，乃核
定補徵稅額一○、四九九元。再審原告申請復查，未准變更，循序提起行政訴訟，亦
遭本院八十八年度判字第一○○二號判決（以下稱原判決）駁回。遂以原判決有修正
前行政訴訟第二十八條第一款（即行政訴訟法第二百七十三條第一項第一款）再審事
由，提起再審之訴。茲摘兩造訴辯意旨如次：
再審原告起訴意旨及補充理由略謂︰一、鈞院對於同一法律條文之詮釋於法有違：人
民固然有納稅之義務，但必須以法律定之，以杜徵、納雙方之爭議，減少人民的痛苦
感，是謂「租稅法定主義」；人民為「權利主體」並非「權利客體」，是與國家行政
權站在平等地位上的，這是先進法治國家行政法的圭臬，不可替代的主流思想。在傳
統的威權政治文化裏，卻呈現行政法不完備，或是過度保護行政機關的現象，作出「
不教而誅」的錯誤判決。姑不論新的「行政程序法」，已規範未來行政機關不論是制
定行政命令或作成行政處分，都必須尊重人民的參與權。法律規定，行政機關頒布行
政命令或作成行政處分前，必須讓人民調閱相關文件，表達意見甚至召開公聽會，必
要時還要舉行言詞辯論的法制，何時公布實施﹖即現今之中央法規標準法都已略具此
一法治思想之雛形，且其為規範憲法與法、法與法之間、法與命令之間之關係已甚為
完備，可謂僅次於憲法的法中之法，是以其第一條規定「中央法規之制定、施行、適
用、修正及廢止，除憲法規定外，依本法之規定。」可證其效力。今再審原告援引其
中規定，為自身之權利之保障而興訟，乃是天經地義之事。再審原告依該法第十六條
規定「法規對其他法規所規定之同一事項而為特別規定者，應優先適用之。其他法規
修正後，仍應優先適用。」（特別法優於普通法之原則），第十七條「法規對某一事
項規定適用或準用其他規定之規定者，其他法規修正後，適用或準用修正後之法規。
」（法規修正後之適用或準用），第十八條「各機關受理人民聲請許可案件適用法規
時，除依其性質應適用行為時之法規外，如在處理程序終結前，據以准許之法規有變
更者，適用新法規，但舊法規有利於當事人而新法規未廢除或禁止所聲請之事項者，
適用舊法規。」（從新從優原則）等法規相互關係之規範，以無可置疑的主張：「所
得稅法第九十四條第一項『扣繳義務人』於扣繳稅款時，應隨時通知納稅義務人，並
依本法第九十二條之規定，填具憑單發給納稅義務人，如原扣稅額與稽徵機關核定稅
額不符時，扣繳義務人於繳納稅款後，應將溢扣之稅款退還納稅義務人；不足之數由
扣繳義務人補繳，但扣繳義務人得向納稅義務人追償之」，所得稅法第八十九條第二
項「扣繳義務人未履行扣繳義務責任，而有行蹤不明或其他情事，致無從追究者，稽
徵機關得逕向納稅義務人徵收之」的規定，為最有利於納稅義務人，其中尤以「致無
從追究者」為最具關鍵之字眼，蓋中科院為國家機關，非無從追究者也，容稍後辯正
。復查鈞院六十八判字第七六七號判決：「．．．事業給付利息時，應依規定扣取稅
款，如未扣稅款者，應責令其賠繳。」六十九年度判字第五號判決要旨：「．．．營
利事業登記所記載之負責人，對於薪資、租金及利息之所得稅，未依法扣繳，被查覺
後，復未於期限內提出申辯，稽徵機關應責令其賠繳未依法扣繳之所得稅款。」，七
十年度判字第三九九號判決要旨：「．．．舞廳支付舞女之鐘點費，如涉嫌短扣稅款
者，應責令舞廳負責人賠繳。」，七十四年度判字第一五三七號判決要旨：「．．．
利息所得稅扣繳義務人，未依規定扣繳稅款者，應負補繳稅款之責。」等判決例子，
皆可見鈞院以往對民間事業主以所得稅法第九十四條第一項嚴懲的立場，何以換到行
政院、國防部、中科院等官方老板時，骨氣就沒有了﹖難道這些舞女、民間企業的員
工及利息所得不是納稅義務人，且更有特權可以變更納稅人納稅義務順位呢﹖亦明顯
違反行政法上「禁反言」之原則。如果民間企業主群起效尤，舉中科院（事業主為國
家，而非中科院院長或主辦會計）未履行扣繳義務人之義務卻可以免責之事由，同樣
不履行扣繳義務，則稅制另一種崩盤的責任，不是賭氣呈一時之快之判決者所能承擔
。由以上例證，再審原告嚴正的主張以憲法第七條：「中華民國人民，無分男女、宗
教、種族、階級、黨派，在法律上一律平等。」之平等原則及所得稅法第九十四條第
一項、第八十九條第二項之規定為符合稅捐稽徵法第四十八條之三「．．．適用最有
利納稅義務人之法律」之從新從優原則。二、請維護法律之「程序正義」：「程序正
義」是行政法的一項重要原則。中科院於五十五年成立時，就已有「品位加給、技術
津貼」之給與，直至六十八年，由中科院員工具名檢舉未依法納稅，財政部函請國防
部查明給付性質，已經歷十三個寒暑；且國防部更以基於業務機密之理由無從提供為
證。況財政部雖擬具處理辦法，報奉行政院函準予備查，並於同年十一月三十日以台
財稅三八五○一號函復國防部徵免原則，唯行政院、國防部、中科院基於國防武器自
主研發政策需要，並未示知員工知悉。且財政部雖發文給國防部後，歷經十四載（六
十九年至八十二年），卻無進一步具體作為，實在難於令人相信，唯一合理的解釋，
就是配合國防部武器自主研發的政策，而不作為。又財政部稅制委員會復以七十九年
、八十三年、八十七年所編印各版新舊所得稅彙編中，分別以10.18.台財稅第七九○
七一四三三四號函、8.台財稅第000000000號函、9.台財稅第八七
一九六五三六六號函再三向人民宣示，凡未編入該年度版之「本部及各權責機關所對
外發布舊函示，非經其重行核定，一律不再援引適用」，經遍查其七十九年、八十三
年、八十七年度版之所得稅法令彙編中皆未列入財政部六十八台財稅三八五○一號函
及行政院台八十四財三七○○七號函，依上開各年度版所得稅法令彙編首揭各函示之
意旨，應為無效之函示，必經各權責機關重新核定後，始重新生效。更可證其為配合
國防武器自主研發政策而採的相對措施。行政院院會及各權責機關內部之協調、會議
之意見，除非對外正式發布，否則人民無從知悉，是以國防部、財政部、基於國防武
器自主研發政策之需要，秘而不宣六十八台財稅三八五○一號函，人民自無義務受其
拘束。且中央法規標準法第七條：「各機關依其法定職權或基於法律授權訂定之命令
，應視其性質分別下達或發布，並即送立法院。」明白規定上述台財三八五○一號及
行政院台八十四財三七○○七號函，應送立法院備查。顯然行政機關未送立法院備查
，便宜行事之心態，更不合行政法「程序正義」之原則，故依前開各年度版之所得稅
法令彙編首揭各函示之意旨，行政院及財政部如欲起課中科院非軍職員工品位加給或
技術津貼之稅賦，必須立刻重新函示，方能起課，否則政府即難脫「不教而誅」之千
古罵名，人民亦將抗爭不斷，陷入混亂不安之局面。三、中科院非軍職員工補稅事件
，明顯牴觸憲法：中科院是根據動員戡亂臨時條款第四條戡亂時期本憲政體制授權總
統得設置動員戡亂機構，決定動員戡亂有關大政方針及第五條總統為適應動員戡亂需
要，得調整中央政府之行政機構、人事機構及其組織所授予總統之權力，而由蔣介石
總統創立的。歷任行政院長亦皆依據憲法第一百六十六條「國家應獎勵科學之發明與
創造．．．」（以下簡稱一百六十六條）及第一百六十七條「國家對於左列事業或個
人，予于獎勵或補助．．．三於學術或技術有發明者．．．（以下簡稱憲法第一百六
十七條第三項為法源，核予中科院非軍職員工部分所得（即品位加給、技術津貼）免
徵所得稅之租稅優惠，苟非有此法源依據，否則中科院非軍職員工歷經二十五載（從
民國五十五年起以迄民國八十三年止）漫長歲月「品位加給、技術津貼」皆未依法扣
稅，則歷任行政院長、財政部長、國防部長皆難逃包庇縱容犯罪之事實，而中科院非
軍職員工依所得稅法第八十九條第二項之「．．．致無從追究．．．」之規定，及刑
法第十三條「行為人對於構成犯罪之事實，明知並使其有意發生者為故意。行為人對
於構成犯罪事實，預見其發生而其發生並不違背其本意者以故意論。」等刑法規定，
要求追究歷任行政院長、財政部長、國防部長之教唆刑責，更振振有辭了。雖然憲法
第十九條明定人民有納稅之義務，歷任行政院長、財政部長、國防部長亦必皆考量過
，將給予中科院非軍職員工之薪資，分為本薪、及品位加給、技術津貼兩大部分，而
本薪部分依法扣稅，使其合乎憲法第十九條人民有納稅之義務之規定，至於品位加給
、技術津貼部分則依憲法第一百六十六條及第一百六十七條之獎勵原則，予以免稅獎
勵，此種處置堪稱允當。所以中科院非軍職員工品位加給、技術津貼之免稅實體，雖
未明載入所得稅法第四條所列舉諸免稅事由中，但條列式之事項，難免掛一漏萬之誤
，要之憲法本文第一百六十六條、第一百六十七條及增修條文第十條基本國策皆強調
「國家應獎勵科學技術發展及投資，促進產業升級．．．」已明示保障科學研究者應
予獎勵，實無劃蛇添足之必要。況且「人腦更為研發之動力」，實較企業投資者更應
以獎勵，蓋光有資金，卻無可用之人腦，促進產業升級不過是一場空談吧。又查憲法
二十二條「凡人民之其他自由及權利，不妨害社會秩序，公共利益者，均受憲法保障
。」（以下簡稱第二十二條）第二十三條「以上所列舉之自由權利，除為防止妨礙他
人自由，避免緊急危難，維持社會秩序或增進公共利益所必要者外，不得以法律限制
之。」，又十分明白的界定，人民之其他自由及權利均受憲法之保障，蓋中科院非軍
職員工受歷任行政院長、國防部長之託，執行國家暨定的國防武器自主研發政策，先
後完成IDF 戰鬥機、雄峰飛彈、天劍一型、二型飛彈、天劍二型陸射型飛彈（取代向
美採購之刺針飛彈即省下數億美金之經費）等等可公布或不可公布之科技，顯然都是
增進公共利益（外購科技或武器，都較以往有利），維持社會秩序（兩岸軍力不致失
衡太多，導致對岸軍事冒險），保護他人（非妨礙他人）自由，避免緊急危難（兩岸
軍力不致失衡太多，導致對岸軍事冒險）之事業功蹟，因之而獲得主政者之租稅勵
優惠權利，是合乎憲法第二十三條「．．．不得以法律限制之。」的保障。倘若鈞院
不作如是觀，則歷任行政院長、國防部長將難逃包庇縱容逃漏稅之責，而國防武器自
主研發之政策則為禍國殃民之國策。四、人民為執行基本國策，且合乎憲法第二十三
條之要件所獲得的權利．．．自不得以法律限制之：歷任行政院長、財政部長、國防
部長基於憲法第一百六十六條及第一百六十七條及憲法增修條文國家應獎勵科學研究
與發明的基本國策，核予中科院非軍職員工之本薪為應稅所得，使合於憲法第十九條
：「人民有依法律納稅之義務」，而將「品位加給、技術津貼」以合以基本國策及憲
法第二十二條、第二十三條「人民之其他自由與權利．．．」、「．．．不得以法律
限制之」之保障要件如本文末段所揭示之理由，予於免稅勵，納稅與免稅，並行不
悖，實為允當，所以歷經四分之一世紀（二十五年）「品位加給及技術津貼」皆為免
稅所得，苟非有憲法明文保障，則歷任行政院長、財政部長、國防部長皆難逃縱容包
庇逃漏稅之責。而鈞院對於所得稅法第九十四條第一項及第八十九條第二項之判決，
竟然官民有別，可能引起民間扣繳義務人群起效尤，而致稅制另一種崩盤，是不可不
慎也；且其為稅法及中央法規標準法所明定為對納稅義務人為最有利之規定，理應擇
用之，以符「平等原則」、「禁反言原則」及「程序正義」，維持憲法之尊嚴於不墜
。五、財政部稅制委員會於七十九年、八十三年、八十七年所編印各版新舊所得稅彙
編中，分別以七十九年十月十八日台財稅第000000000號、八十三年八月三
十一日台財稅第000000000號、八十七年九月二十一日台財稅第八七一九六
五三六六號函再三的向人民宣示，凡未編入該年度版之「本部及各權責機關所對外發
布舊函示，非經其重行核定，一律不再援引適用」，經遍查其七十九年、八十三年、
八十七年版之所得稅法令彙編，皆未列入財政部六十八台財稅三八五○一號函、行政
院台八十四財三七○○七號函，依上開各年度版所得稅法令彙編首揭各函示之意旨，
應為無效之函示，必經各權責機關重新核定後，始重新生效，是以財政部及行政院如
欲起課中科院非軍職員工品位加給或技術津貼之稅賦，必須立刻重新函示，方能起課
，否則即違反「禁反言－政府機關言出必行，不能反悔」之原則。而國家社會將在政
府朝令夕改之狀況下，抗爭不斷，陷入混亂不安之局面。六、本案爭議之要點之一為
財政部及其所屬各區國稅局身為行政主管機關，雖得本於職權依據所得稅法責成行政
釋示聲明應稅之主張，但自六十八年稽徵機關函示徵免原則以來至八十四年十月十七
日確定應稅之期間，中科院依徵免原則認定免稅，並多次向桃園稅捐稽徵處及再審被
告據實說明，而主管機關除以右述七十九、八十三、八十七年所得稅法令彙編之函示
，及不作為之默示同意此部分免稅，導致長期以來中科院員工信賴此等主張，認為財
政主管機關以上開函示及不作為默示，乃基於行政一體原則，授權國防部及中科院或
其他公務機關之相互認定並合於行政行為明確性原則下，在實質上已存在信賴之法律
效力，因而作成生涯規劃，處置財產（復無扣繳憑單），故應有行政法上「信賴保護
」原則之適用，依據鈞院七十六年判字第四七四號判決文示以「．．．不管行政機關
之決定是否合法，除了重大且明顯之瑕疵或其違法係可歸責於納稅義務人外，行政機
關之行為一經表露於外，人民通常會對所造成的法律狀態之存續寄以信賴，並以之作
為依據，此種依據信賴，應受保護」，及一般法學原理亦皆言「信賴保護原則」，係
指人民信賴政府機關之決定，就其生活關係已有適當之安排，政府機關應給予保護或
給予合理補償而言。是以財稅機關在七十九、八十三年版所得稅法令彙編中以首揭各
函示之意旨及長期不作為之默示，所造成之財政部六十八台財稅三八五○一號函無效
的法律效力，應使中科院非軍職員工在八十四年十一月十七日行政院台八十四財三七
○○七號發布前享有「信賴保護」的利益，此為財稅機關必須允諾的法律保護結果，
實無關事業主（國防部或中山科學研究院）承諾或應由事業主負擔之稅賦，因此往前
補課中科院非軍職員工五年稅之處分顯然違法，理應辨明。七、再按所得稅法第九十
四條第一項：「扣繳義務人於扣繳稅款時，應隨時通知納稅義務人，並依本法第九十
二條之規定，填具扣繳憑單發給納稅義務人，如原扣稅額與稽徵機關核定稅額不符時
，扣繳義務人於繳納稅款後，應將溢扣之款退還納稅義務人；不足之數由扣繳義務人
補繳，但扣繳義務人得向納稅義務人追償之。」明白規定扣繳義務人即中科院院長及
主辦會計，有先行代納稅義務人繳納之義務。固然同法第八十九條第二項有「扣繳義
務人未履行扣繳義務責任，而有行蹤不明或其他情事，致無從追究者，稽徵機關得逕
向納稅義務人徵收之」的述。卻完全不適用於中科院非軍職員工五年補課稅案中，
其理至明，因為中科院為國家機關，扣繳義務人承命行事，不敢稍有僭越，復有國防
部、行政院等上級機關可資追究，非無從也。更何況稅捐稽徵法第四十八條之三（修
正條文）復有「納稅義務人違反本法規定，適用裁處時之法律。但裁處前之法律有利
於納稅義務人者，適用最有利於納稅義務人之法律。」（從新從輕之原則）及中央法
規標準法第十八條「．．．但舊法規有利於當事人而新法規未廢除或禁止所聲請事項
，適用舊法規。」（從優原則）之立法旨意，皆明白律定認事用法原則，必須優先考
慮對人民（納稅義務人）最有利之部分後，仍然無法免除其責時，方得對人民（納稅
義務人）處分，此為先進民主國家所普遍遵行的原則（且所得稅法第九十四條第一項
為現行有效之法律。）所以財政部及其所屬各區國稅局，直接向中科院非軍職員工追
課五年稅之處分，顯然有違所得稅法第九十四條第一項法定之程序正義，應請鈞院撤
銷原處分。八、又財政部六十八年台財稅三八五○一號徵免原則及行政院台八十四財
三七○○七號補充規定，明顯變更人民之權利、義務者，有牴觸中央法規標準法第五
條、第六條之意旨，復未遵第七條．．．並即送立法院之規定，亦明顯違反程序上之
正義。九、就稅法而言，稅捐稽徵法為規範所有稅法（關稅、礦稅除外）之稽徵程序
，相對於所得稅法單就個人綜合所得稅及營利事業所得稅所為單純規範而言，則稅捐
稽徵法為稅法之普通法，所得稅法為所得稅之特別法，無可置疑。所以就中央法規標
準法第十六條「法規對其他法規所規定之同一事項而為特別之規定者，應優先適用之
，其他法規修正後，仍應優先適用。」特別法優於普通法原則，顯然稅捐稽徵法第二
十一條第一項第一款、第三款之規定，目標顯然應為中科院及其上級機關國防部、行
政院。為此，請行言詞辯論，並命中科院參加訴訟，判決廢棄原判決、撤銷原處分及
一再訴願決定等語。
再審被告答辯意旨略謂：一、經查中科院之預算雖分別依計畫編列人事費支應其員工
之各項給與，但實際上領受「科技品位加給」或「技術津貼」之非軍職人員，無論配
屬之單位或參與不同計畫，悉依該院所訂「科技人員品位加給支給標準表」、「技術
員薪給標準表」之等級，每月按職級定額領取「科技品位加給」或「技術津貼」。該
院與其聘僱人員之約定事項亦載明所指薪給，除實物代金及眷補費外，包括全部給與
，是以該院非軍職人員所領受之「科技品位加給」或「技術津貼」，核屬其因提供勞
務所取得之報酬，另再審被告於八十二年間曾派員前往該院現場瞭解結果，該院支付
非軍職人員之「科技品位加給」及「技術津貼」係採按月給付方式，是原核定以系爭
薪資所得（研究補助費或品位加給）一七四、九九六元，併課當年度綜合所得稅，核
定應補稅額一○、四九九元，要無不合。又本件原核定發單補徵稅款，並未逾前揭稅
捐稽徵法第二十一條所定核課期間，所稱基於信賴利益不宜追溯補徵等節，殊無足採
。二、另再審原告訴稱依所得稅法第九十四條第一項規定，扣繳義務人即中科院主辦
會計有先行代納稅義務人之義務，國稅局直接向中科院非軍職員工追課，有違該法定
之程序正義乙節；惟按「凡有中華民國來源所得之個人，應就其中華民國來源之所得
，依本法規定，課徵綜合所得稅。」、「納稅義務人應於每年二月二十日起至三月底
止，填具結算申報書，向該管稽徵機關，申報其上一年度內構成綜合所得總額．．．
，以及有關減免、扣除之事實，並應依其全年應納稅額減除暫繳稅額及尚未抵繳之扣
繳稅額，計算其應納之結算稅額，於申報前自行繳納。．．．。」分別為所得稅法第
二條及第七十一條第一項所明定。是本件再審原告既有前揭規定之應稅所得，即應依
法合併申報綜合所得稅，其未依規定合併申報，再審被告據以併課補徵，要無不合，
再審原告所訴，委無足採。本件並無適用法規錯誤之情形，請判決駁回再審之訴等語
。
　　理  由
按行政訴訟法當事人對本院之判決提起再審之訴，必須具有行政訴訟法第二百七十三
條第一項、第二項所列情形之一者，始得為之。又上開法條第一項第一款（即修正前
行政訴訟法第二十八條第一款）規定：「適用法規顯有錯誤者」，係指原判決所適用
之法規與該案應適用之現行法規相違背或與解釋、判例有所牴觸而言。至於法律上見
解之歧異，再審原告對之縱有爭執，要難謂為適用法律顯有錯誤，而據為再審之理由
。本件再審原告八十年度綜合所得稅結算申報，漏報取自中科院之薪資所得計一七四
、九九六元，再審被告乃核定補徵該年度綜合所得稅一○、四九九元。再審原告不服
，循序提起行政訴訟主張：中科院係依動員戡亂臨時條款第四條規定設立，其所研發
者乃及國家安全、全民福祉之國防科技，非一般民生科技所可比擬，而一般科技之研
發尚且予以租稅優惠，舉輕以明重，本案之研發自應給予更高之優渥獎勵，故而本案
再審原告所領取之「品位加給」（或「技術津貼」）所得為研究補助費應合於免稅優
惠之立法目的，依法免納所得稅。又該項所得之本質，既經中科院認定為免稅所得，
自足堪信實。況再審原告依軍事審判法之規定，具有相同軍人之身分，依工作性質，
本件所得自應免稅。其給付之方式，在會計上乃依員工參與程度不同，分別計算獎勵
津貼之金額採按月給付，此乃權衡變通之辦法，惟中科院係專案個別申請研究補助費
，且按研究計畫個案分別給付，應無疑義，由上述得之，本件「品位加給」（或「技
術津貼」）所得，依財政部六十八年十一月三十日台財稅第三八五○一號函釋，應屬
免稅範圍。本件再審原告於申報所得稅時，即依當年度扣繳憑單誠實申報，而今距前
申報日期五年後，中科院復掣發扣繳憑單，其掣發原因為何﹖所據法令為何﹖在在不
詳，而再審被告卻依此為補稅理由，似嫌牽強。政府機關對人民之信賴利益應予保護
，本案認定課稅之標準未明確前，及中小學教師課後輔導等所得未補課稅前，基於平
等原則，自不宜追溯補徵系爭薪資所得之稅款，否則有違「法律不溯既往」原則。且
稅捐稽徵人員依所得稅法第九十五條規定，逐年至中科院查閱會計資料，而對該研究
補助費未予扣繳並未置喙，足證稅捐稽徵人員亦同意中科院將研究補助費性質認定為
免稅範圍。從而，本件再審被告依所得稅法第四條第八款但書之規定，課徵系爭稅款
，有違憲法第一百六十五條、第一百七十條及中央法規標準法第十一條之規定，應為
無效云云。原判決以憲法第一百六十五條係規定教育科學藝術工作者生活之保障，與
憲法第十九條規定人民有依法律納稅之義務，兩者併行不悖。前者，要求政府依國民
經濟進展之情形，隨時提高教育科學藝術工作者之待遇；但並不因此免除該類人員依
法納稅之義務。因此，除非法律明定得免納稅義務者外，稅捐單位對之課徵各類稅款
，無違憲法第十九條、第一百七十條及中央法規標準法第十一條之規定。從而，中科
院不論依何法源設立，其所屬人員是否具有同軍人之身分，除非法律明定免徵綜合
所得稅外，自不得解免其納稅之義務。又行政法上所謂信賴保護原則，係指人民因相
信既存之法秩序，而安排其生活或處置其財產，則不能因嗣後法規之制定或修正，而
使其遭受不能預見之損害，用以保護人民之既得權益。本原則之適用，係在禁止新制
定或修正法規有溯及既往之效力。而所謂平等原則，係指相同之事件應為相同之處理
，不同之事件則應為不同之處理，除有合理正當之事由外，否則不得為差別待遇。本
件中科院之預算雖分別依計畫編列人事費支應其員工之各項給與，但實際上領受「品
位加給」或「技術津貼」之非軍職人員，無論配屬之單位參與不同計畫，均依該院所
訂「科技人員品位加給支給標準表」、「技術員薪給標準表」之等級，每月按級定額
領取科技品位加給或技術津貼。且該院與其聘僱人員之約定事項亦載明所指薪給，除
實物代金及眷補費外，包括全部給與，其非軍職人員所領受之科技品位加給或技術津
貼，核屬因提供勞務所取得之報酬，應無行為時所得稅法第四條第八款免納所得稅規
定之適用。況被告（即再審被告，下同）曾於八十二年間派員前往該中科院瞭解結果
，其支付非軍職人員之科技品位加給及技術津貼確係按月給付方式，復經中科院八十
一年十一月三日（八一）訓誠字第一六八七三號函致被告，說明該院各類薪資扣繳所
得稅狀況：「以該院於年度開始即訂有各項研究計畫，並按照研究計畫逐月實施。各
項研究計畫除一般經費外，為獎勵科技人員竭盡心智參與研發工作，另編列研發人員
研究補助費及技術津貼。為便利作業，研發人員研究補助費係採按月發放方式，再經
由成本歸戶手續，回歸計畫預算內（研究補助費採個案給付，必將增加人力及作業之
負擔，不符經濟效益）」等語。足見中科院給付非軍職員工之品位加給及技術津貼之
所得，屬經常性研究補助費給與，且依職級按月定額支給，為提供勞務所取得之報酬
，依首揭規定，核非免稅之薪資所得，被告依法發單補徵稅款，並未逾稅捐稽徵法第
二十一條所定核課期間，於法並無不合，且尚不違背法律不溯既往原則。而首揭所得
稅法之規定一直未變更，僅闡明該稅法之行政院及財政部之函釋變更，未及於法規之
制定或修正，則上開函釋之變更應追溯至首開稅法頒布時生效適用，且無行政法信賴
保護原則之適用。本院八十七年度判字第二○一九號判決意旨，亦與此相同，原告（
即再審原告，下同）顯斷章取義，而有所誤解。又中小學教師課後輔導等所得，與本
件系爭所得，性質上並非相同之事件，本件被告對原告課稅之處分，亦無違平等原則
。另納稅義務人如有所得稅法第十四條第一項各類之所得，即應依同法第七十一條規
定申報納稅，而所得稅法第九十五條之規定，僅係為加強課稅資料之正確性，授予稽
徵機關調查及督促扣繳義務人對於扣繳報告之確實，是尚不因稽徵機關未為調查或督
促扣繳義務人，即認納稅義務人就其取得之所得不負申報納稅之義務。從而，被告依
據首揭法律規定，課徵原告本件系爭所得稅，無違憲法第一百六十五條、第一百七十
條及中央法規標準法第十一條之規定。因而認再審原告前訴訟程序之訴為無理由乃予
駁回。核其所適用之法律，並無與該案應適用之法律相違背，或於解釋判例有所牴觸
之情形，自難邁原判決有行政訴訟法第二百七十三條第一項第一款之再審原因。至再
審原告仍執陳詞所為如事實欄所載之主張，衡屬其個人法律見解之歧異，縱存有爭執
，仍難謂為適用法規錯誤，而執為再審之依據。綜上所述，本件再審之訴顯無再審理
由，應予駁回。又本件事證已瑧明確，核無行言詞辯論及命中科院參加訴訟之必要，
併此明。
據上論結，本件再審之訴為無理由，爰依行政訴訟法施行法第二條、行政訴訟法第二
百七十八條第二項、第二百八十一條、第九十八條第三項前段，判決如主文。
中　　華　　民　　國　　九十一　　　年　　　七　　　　月　　　十八　　　日
                    最 高 行 政 法 院  第 五 庭
                                審 判 長 法  官　　　徐　樹　海
                                         法  官　　　鄭　淑　貞
                                         法  官      廖  宏  明
                                         法  官　　　林　家　惠
                                         法  官　　　林　茂　權
右  正  本  證  明  與  原  本  無  異
　　　　　　　　　　　　　　　　　　　　 法院書記官　陳　盛　信
中　　華　　民　　國　　九十一　　　年　　　七　　　　月　　　十九　　　日
